臺灣彰化地方法院刑事判決　　　　　　96年度交簡上字第12號
上　訴　人　臺灣彰化地方法院檢察署檢察官
被　　　告　甲○○
上列上訴人因被告公共危險等案件，不服本院九十五年度交簡字
第七六號中華民國九十五年十二月二十五日第一審簡易判決（聲
請案號：臺灣彰化地方法院檢察署九十五年度偵字第五二八九號
），提起上訴，本院管轄之第二審合議庭裁定依簡式審判程序審
理，判決如下：
    主  文
原判決關於因業務過失傷害暨所定應執行刑部分均撤銷。
甲○○從事業務之人，因業務上之過失傷害人，處有期徒刑肆月
，如易科罰金，以銀元佰元即新臺幣玖佰元折算壹日。
其餘上訴駁回。
甲○○前開撤銷改判部分所處之刑，與上訴駁回部分所處之有期
徒刑陸月，應執行有期徒刑玖月，如易科罰金，以銀元佰元即
新臺幣玖佰元折算壹日。
    犯  罪  事  實
一、甲○○平日以駕駛自用小貨車收取餿水為業，開車為其附隨
    業務，為從事業務之人，自民國（下同）九十五年六月六日
    下午二時三十分起至下午三時許止，在彰化縣社頭鄉不詳地
    址之友人住處，飲用高梁藥酒二杯之後，已達不能安全駕駛
    動力交通工具之程度，竟仍於同日下午三時許飲完酒後，立
    即駕駛車牌號碼二Ｔ－三七０一號自用小貨車，沿彰化縣社
    頭鄉○○路，由南往北方向行駛。嗣於同日下午三時十分許
    ，駕車途經社頭鄉○○路與建國路口時，當時之天候、路況
    皆良好，其原應注意汽車行進中駕駛人應注意車前狀況，隨
    時採取必要之安全措施，及汽車行駛至無號誌之交岔路口，
    轉彎車應暫停讓直行車先行。而依當時情形又無不能注意之
    情事，竟因不勝酒力，無法專心注意車前狀況及交岔路口車
    輛之動態，而貿然於上開路口左轉建國路，適有乙○騎乘車
    牌號碼ＦＡ九－五九一號重型機車，亦未減速慢行，沿社頭
    鄉○○路，由北往南方向直行至該路口時，發現甲○○突然
    轉彎時，欲煞避已來不及。致甲○○自用小貨車之右前門位
    置，碰撞乙○機車之車頭，乙○人車倒地，因而受有「腦震
    盪、前額及右眼瞼撕裂傷、左後腦五乘三公分血腫、左前臂
    紅腫及左小腿挫傷」之傷害。嗣經警據報前往現場處理，於
    同日下午三時二十五分，經警測試甲○○吐氣所含酒精濃度
    每公升達一點五五毫克。
二、案經乙○訴由彰化縣警察局田中分局報請臺灣彰化地方法院
    檢察署檢察官偵查起訴。
    理  由
一、按除被告所犯為死刑、無期徒刑、最輕本刑為三年以上有期
    徒刑之罪或高等法院管轄第一審案件者外，於前條第一項程
    序進行中，被告先就被訴事實為有罪之陳述時，審判長得告
    知被告簡式審判程序之旨，並聽取當事人、代理人、辯護人
    及輔佐人之意見後，裁定進行簡式審判程序，刑事訴訟法第
    二百七十三條之一第一項定有明文。本件被告甲○○所涉係
    死刑、無期徒刑、最輕本刑為三年以上有期徒刑之罪或高等
    法院管轄第一審案件以外之罪，並於本院行準備程序時就被
    訴事實為有罪之陳述，本院合議庭依前揭規定，經評議結果
    ，裁定行簡式審判程序。
二、上揭犯罪事實，業據被告甲○○於警、偵訊中及本院行準備
    程序及審理時均坦承不諱，核與證人乙○於警訊中之指述、
    張金種於警詢、偵訊中之指述情節相符，復有彰化縣警察局
    田中分局道路交通事故現場圖、道路交通事故調查報告表、
    彰化縣警察局道路交通事故當事人酒精測定紀錄表、刑法第
    一百八十五條之三案件測試觀察紀錄表、伍倫綜合醫院診斷
    書、彰化縣警察局舉發違反道路交通管理事件通知單各一紙
    及現場照片十幀等件在卷可稽，足徵被告之自白與事實相符
    ，本件犯罪事證業臻明確，被告犯行堪以認定。
三、被告行為後，刑法於九十四年二月二日修正公布、刑法施行
    法於九十五年六月十四日修正公布、罰金罰鍰提高標準條例
    於九十五年五月十七日修正公布，並均於九十五年七月一日
    施行，關於本案應適用之新、舊法，茲比較如下：
  (一)刑法第二條第一項規定，係規範行為後法律變更所生新舊
      法律比較適用之準據法，於九十五年七月一日刑法施行後
      ，應適用刑法第二條第一項之規定，為「從舊從輕」之比
      較（最高法院九十五年五月二十三日第八次刑事庭會議決
      議第一點第一項參照）。
  (二)刑法第三十三條第五款關於罰金刑之規定，由「罰金：一
      元以上」修正為「罰金：新臺幣一千元以上，以百元計算
      之」，應依刑法第二條第一項規定，適用最有利於行為人
      之法律（最高法院九十五年第八次刑事庭會議決議參照）
      。本案刑法第二百八十四條第二項前段業務過失傷害罪關
      於「或科一千元以下罰金」、第一百八十五條之三公共危
      險罪關於「或科三萬元以下罰金」之罰金刑部分，經比較
      新、舊法結果，應以被告行為時之法律即修正前第三十三
      條第五款規定，最有利於被告。
  (三)刑法施行法第一條之一增訂施行前，依罰金罰鍰提高標準
      條例第一條前段、現行法規所定貨幣單位折算新臺幣條例
      第二條規定，本案刑法第二百八十四條第二項前段業務過
      失傷害罪關於「或科一千元以下罰金」、第一百八十五條
      之三公共危險罪關於「或科三萬元以下罰金」之罰金刑部
      分，應提高折算為或科或併科新臺幣三萬元以下罰金、得
      併科新臺幣三萬元以下罰金。刑法施行法修正增訂第一條
      之一規定：「中華民國九十四年一月七日刑法修正施行後
      ，刑法分則編所定罰金之貨幣單位為新臺幣。九十四年一
      月七日刑法修正時，刑法分則編未修正之條文定有罰金者
      ，自九十四年一月七日刑法修正施行後，就其所定數額提
      高為三十倍。但七十二年六月二十六日至九十四年一月七
      日新增或修正之條文，就其所定數額提高為三倍。」依增
      訂條文提高並改為新臺幣後，本案刑法第二百八十四條第
      二項前段業務過失傷害罪關於「或科一千元以下罰金」、
      第一百八十五條之三公共危險罪關於「或科三萬元以下罰
      金」之罰金刑部分，亦同為或科或併科新臺幣三萬元以下
      罰金、得併科新臺幣三萬元以下罰金，經比較新、舊法後
      ，結果並無不同。
  (四)被告行為後，刑法第四十一條第一項前段關於易科罰金折
      算標準之規定，業於九十四年二月二日修正公布，並於九
      十五年七月一日施行，由「犯最重本刑為五年以下有期徒
      刑以下之刑之罪，而受六個月以下有期徒刑或拘役之宣告
      ，因身體、教育、職業、家庭之關係或其他正當事由，執
      行顯有困難者，得以一元以上三元以下折算一日，易科罰
      金。」修正為「犯最重本刑為五年以下有期徒刑以下之刑
      之罪，而受六個月以下有期徒刑或拘役之宣告者，得以新
      臺幣一千元、二千元或三千元折算一日，易科罰金。」應
      依刑法第二條第一項規定，適用最有利於行為人之法律（
      最高法院九十五年五月二十三日第八次刑事庭會議決議第
      三點第二項參照）。修正前刑法第四十一條第一項前段之
      易科罰金折算標準，依修正刪除前之罰金罰鍰提高標準條
      例第二條規定，應就其原定數額提高為一百倍折算一日，
      並依現行法規所定貨幣單位折算新臺幣條例第二條規定，
      以新臺幣元之三倍折算之，亦即，修正前刑法第四十一條
      第一項前段之易科罰金折算標準，應以銀元三百元即新臺
      幣九百元折算為一日，經比較新、舊法結果，應以被告行
      為時之法律即舊法較有利於被告。
  (五)又被告行為時之刑法第四十一條第二項規定：「併合處罰
      之數罪，均有前項情形，其應執行之刑逾六月者，亦同。
      」，惟九十五年七月一日修正公佈施行之刑法第四十一條
      第二項則規定：「前項規定於數罪併罰，其應執行之刑未
      逾六月者，亦適用之。」，然依刑法施行法第三條之一第
      三項之規定：「於刑法修正施行前犯併合處罰數罪中之一
      罪，且該數罪均符合第四十一條第一項得易科罰金之規定
      者，適用九十年一月四日修正之刑法第四十一條第二項規
      定」。基此，本件亦應依修正前刑法第四十一條第二項規
      定，於定其應執行刑後並諭知易科罰金之折算標準。
  (六)就定執行刑之方法，被告行為時刑法第五十一條第五款最
      高執行刑為二十年；九十五年七月一日修正公佈施行之刑
      法最高執行刑則變更為三十年，經比較新、舊法結果，應
      以被告行為時之法律即舊法較有利於被告。
  (七)比較時應就罪刑有關之共犯、未遂犯、想像競合犯、牽連
      犯、連續犯、結合犯，以及累犯加重、自首減輕暨其他法
      定加減原因（如身分加減）與加減例等一切情形，綜其全
      部罪刑之結果而為比較（最高法院九十五年五月二十三日
      第八次刑事庭會議決議第一點第四項參照）。經綜合比較
      新、舊法之結果，以被告行為時之舊法較有利於被告，依
      刑法第二條第一項前段規定，本案自應適用被告行為時之
      法律即修正前刑法第三十三條第五款、第四十一條第一項
      前段，罰金罰鍰提高標準條例第一條前段、修正刪除前罰
      金罰鍰提高標準條例第二條之規定，並基於一體適用原則
      ，適用修正前刑法第四十一條第二項、第五十一條第五款
      之規定。
四、按刑法上所謂業務，係指個人基於其社會地位繼續反覆所執
    行之事務，包括主要業務及其附隨之準備工作與輔助事務在
    內。此項附隨之事務，並非漫無限制，必須與其主要業務有
    直接、密切之關係者，始可包含在業務概念中，而認其屬業
    務之範圍（最高法院八十九年臺上字第八０七五號判例要旨
    參照）。經查，被告從事蒐集餿水之工作，平日需駕駛車輛
    四處蒐集餿水，業經其於本院審理中供述在卷，是依上揭說
    明，駕駛車輛為被告之主要業務，其為從事業務之人。核被
　　告甲○○所為係分別犯刑法第一百八十五條之三公共危險罪
  　及同法第二百八十四條第二項前段業務過失傷害罪。又被告
    所犯上開二罪，罪名不同，行為互異，應予分論併罰。
五、原審就被告所犯業務過失傷害部分據以論罪科刑，固非無見
    。惟查：汽車駕駛人，酒醉駕車因而致人受傷，依法應負刑
    事責任者，加重其刑至二分之一，道路交通管理處罰條例八
    十六條第一項定有明文。原判決疏未論及被告上述酒醉駕車
    因而過失致人受傷，應依道路交通管理處罰條例第八十六條
    第一項規定加重其刑，尚有未洽。原判決此部分既有前開可
    議之處，自屬無可維持，應由本院將該部分及應執行刑部分
    予以撤銷改判。爰審酌被告過失程度之輕重、對被害人所造
    成危害、被害人之過失、被告肇事後態度，及肇事後被告迄
    未與被害人達成民事和解及其他等一切情狀，酌予量處如主
    文第二項所示之刑，並諭知易科罰金之折算標準。
六、至被告服用酒類，不能安全駕駛動力交通工具而駕駛部分，
    原判決援引刑法第一百八十五條之三、修正前刑法第四十一
    條第一項前段，罰金罰鍰提高標準條例第一條前段、修正刪
    除前罰金罰鍰提高標準條例第二條，並審酌被告犯罪之動機
    、目的、手段、情節、犯罪所生之危害及犯罪後態度等一切
    情狀，而量處被告有期徒刑六月，並諭知易科罰金之折算標
    準，核其認事用法及量刑，俱無違誤，上訴人就此部分指摘
    原判決量刑過輕，為無理由，應予駁回。末就上開撤銷改判
    及上訴駁回部分所處之刑，併定應執行之刑，並諭知易科罰
    金之標準。
據上論斷，應依刑事訴訟法第四百五十五條之一第一項、第三項
、第三百六十四條、第二百七十三條之一第一項、第三百六十九
條第一項前段、第三百六十八條、第二百九十九條第一項前段，
道路交通管理處罰條例第八十六條第一項，刑法第二條第一項前
段、第二百八十四條第二項前段、修正前刑法第四十一條第一項
前段、第二項、第五十一條第五款，罰金罰鍰提高標準條例第一
條前段，修正刪除前罰金罰鍰提高標準條例第二條，判決如主文
。
本案經檢察官吳芙如到庭執行職務。
中　　華　　民　　國　　96　　年　　 3　　月　　20　　日
                  刑事第一庭    審判長法  官   葉榮郎
                                      法  官   郭麗萍
                                      法  官   胡宜如
以上正本證明與原本無異。
本件不得上訴。
中　　華　　民　　國　　96　　年　　3 　　月　　20　　日
                                      書記官   吳金良
附錄本案論罪科刑法條全文：
中華民國刑法第284條
（過失傷害罪）
因過失傷害人者，處6月以下有期徒刑、拘役或5百元以下罰金，
致重傷者，處1年以下有期徒刑、拘役或5百元以下罰金。
從事業務之人，因業務上之過失傷害人者，處1年以下有期徒刑
、拘役或1千元以下罰金，致重傷者，處3年以下有期徒刑、拘役
或2千元以下罰金。
